【裁判字號】    97,智,12
【裁判日期】    980225
【裁判案由】    確認商標使用權存在
【裁判全文】
臺灣士林地方法院民事判決                97年度智字第12號
原      告  喬治二世皮飾有限公司
法定代理人  丙○○
訴訟代理人  丁○○
被      告  喬治名品有限公司
                      樓
法定代理人  甲○○
                      樓
訴訟代理人  張慧明律師
上列當事人間請求確認商標使用權存在事件，經本院於民國98年
2月4日言詞辯論終結，判決如下：
    主  文
原告之訴駁回。
訴訟費用由原告負擔。
    事實及理由
壹、程序部分：
    按訴狀送達後，原告不得將原訴變更或追加他訴；但請求之
    基礎事實同一者，不在此限，民事訴訟法第255 條第1 項第
    2 定有明文。本件原告依據如附件所示三件商標（以下簡稱
    系爭商標）係兩造暨其他兄弟所公共同有起訴請求確認對系
    爭商標有使用權，嗣於民國97年12月4 日言詞辯論期日當庭
    變更聲明為被告應容忍原告使用系爭商標，是原告變更聲明
    部分與原訴部分之基礎事實相同，揆諸前開規定，原告訴之
    變更，於法並無不合，應予准許。
貳、實體部分
一、原告起訴主張：被告喬治名品有限公司固為系爭商標的註冊
    商標權人，惟系爭商標係於72年間由原告公司原負責人謝清
    能、被告公司負責人甲○○暨其他兄弟乙○○、謝清宏、謝
    范明月等謝家兄弟與陳財秀所設立之「喬治皮飾有限公司」
    向經濟所註冊之商標，嗣甲○○於83年3 月成立被告公司、
    謝清能則於同年6 月成立原告公司，其他兄弟亦各自成立其
    他公司，惟兄弟間仍彼此協議對外均得使用系爭商標，原告
    公司成立後亦持續延用系爭商標至今，是該商標權應已屬原
    告公司銷售商品之主要表徵，且屬謝清能、乙○○、甲○○
    、謝清宏、謝范明月等謝家兄弟的公同共有財產。詎甲○○
    於95年5 、6 月間，以「喬治皮飾有限公司」欠稅需辦理解
    散登記為由，未事前告知謝清能與其他兄弟，逕自將系爭商
    標移轉至被告公司，並以原告公司仍使用系爭商標將侵害被
    告公司名譽為由要求原告停止使用系爭商標，為此，基於商
    標法第33條第1 項規定，商標業已合法授權的法律關係，聲
    明請求：被告應容忍原告使用系爭商標。
二、被告則以：「喬治皮鞋」商號係由被告公司負責人甲○○於
    60年間獨資設立，謝清能則為甲○○於「喬治皮鞋」商號成
    立後所僱用之員工。嗣於72年間，甲○○以謝清能、乙○○
    、謝清宏、謝范明月、陳財居等人為掛名股東成立「喬治皮
    飾有限公司」後，並以「喬治皮飾有限公司」名義向經濟部
    申請註冊系爭商標。後因謝家兄弟間有意分家，故甲○○於
    83年間另成立被告公司，並於92年間得「喬治皮飾有限公司
    」半數以上股東同意，將系爭商標移轉與被告公司，自始即
    未有系爭商標為謝家兄弟公同共有之情形存在，又亦無原告
    公司取得被告公司的合法授權使用系爭商標事實，原告迄今
    仍違法使用系爭商標之行為，已侵害被告專有之商標權及商
    譽，是被告委請律師發函要求原告停止侵權行為，即屬有據
    等語，資為抗辯；並聲明：駁回原告之訴
三、不爭執事項與爭點整理：
（一）不爭執事項：
   1、60年12月3 日以甲○○名義所取得陽明山管理局營利事業
      登記證，營利事業名稱為「喬治皮鞋」，營業項目為皮鞋
      製做修理，組織為獨資。
   2、系爭商標均由甲○○於92年11月7 日提出除謝清能外蓋有
      其他全體股東之印章的商標專用權移轉契約書，向智慧財
      產局申請將系爭商標自喬治皮飾公司移轉於被告名下。
（二）爭執事項：系爭商標是否業經由謝清能、謝清宏、謝清郎
      、甲○○、乙○○、謝清蓋約定為公同共有之財產權，雖
      登記為被告名下但原告仍得享有使用權？
四、本院得心證之理由：
（一）按凡因表彰自己之商品或服務，欲取得商標權者，應依商
      標法申請註冊，商標法第2 條定有明文，是商標法就商標
      權的取得並非採取所謂的「先使用主義」，而是採取「註
      冊保護主義」，即商標必須取得商標註冊，才能取得商標
      權。又同法第22條規定：「因商標註冊之申請所生之權利
      ，得移轉於他人。受讓前項之權利者，非經請准更換原申
      請人之名義，不得對抗第三人」，準此，商標權得為移轉
      ，且於登記後該移轉的事實可對抗第三人。本件原告主張
      系爭商標為謝清能、甲○○暨其他兄弟乙○○、謝清宏、
      謝范明月等謝家兄弟所共同共有等情，為原告提出喬治皮
      飾有限公司登記執照暨股東名冊、家庭合約書、使用系爭
      商標之相片等件為證，惟被告否認有謝家兄弟公同共有系
      爭商標的事實，辯稱其始為商標權人。經查：系爭商標所
      使用名稱係始於甲○○所開設商號的名稱，並由甲○○開
      拓市場，設立喬治皮飾有限公司，在該公司經營期間始註
      冊系爭商標，嗣後並合法移轉於被告公司乙節，為被告提
      出「喬治皮鞋」店營利事業登記證、系爭商標移轉契約書
      、經濟部智慧財產局92年12月18日（92）智商0923字第09
      280608550 、09280608500 號函等件為證，原告對於上開
      移轉契約書之真正亦不爭執，並聲請證人即甲○○及謝清
      能之兄弟乙○○於審理中證稱：「（問：皮鞋製作原先是
      哪個兄弟去學習？）是老四甲○○，是跟王式調師傅學習
      」，「（問：後來甲○○有開公司嗎？）甲○○與他的師
      傅在中壢那邊先開過廠，當時還沒有登記」，「先是中山
      北路一段開一家伊文斯的店，後來再到天母開店名是喬治
      皮鞋，謝清能在伊文斯，甲○○在天母店開，當時就叫喬
      治皮鞋。伊文斯開沒幾年後來謝清能也到天母開店，伊文
      斯店就收起來」，「（問：是否知道喬治是誰取的？）那
      時候因為要登記，當時要一個名字，所以甲○○就取一個
      名字喬治皮鞋」，「本來是商號，後來才開公司，謝清能
      是在開公司時加入，因為當時公司要五個股東，所以謝清
      能才加入」，「（問：是否知道商店到公司經營者是誰？
      ）實際經營是甲○○，謝清能在裡面製作皮鞋業務」，「
      （問：…，為何都是甲○○自創公司，你們兄弟都是用他
      的品牌？）…，這是甲○○先開發市場，後來營收不錯，
      我們兄弟才陸續加入」，「（問：喬治皮飾有限公司快結
      束前，甲○○將公司註冊三個商標，轉給喬治名品公司，
      有無經過你們的同意？）有，我們有同意」等語有關甲○
      ○先使用系爭商標名稱，嗣亦將系爭商標以經過喬治皮飾
      有限公司大多數股東同意，合法移轉於自己所經營之被告
      公司情節明確，被告公司應為目前註冊之商標權人，並有
      原告所提出附表所示系爭商標登記資料在卷佐參，堪足認
      定，則參照上揭規定意旨，原告所主張由謝家兄弟公同共
      有系爭商標云云，於法不合，應不足採。
（二）次按於同一商品或服務，使用相同於其註冊商標之商標者
      應得商標權人之同意；又他人使用註冊商標於其商品或服
      務之全部或一部，應得商標權人的授權，為商標法第29條
      第2 項第1 款、第33條第1 項明定。本件原告主張其有使
      用系爭商標之權，並將系爭商標使用於系爭商標指定使用
      之商品等情，有原告所提出被告委由照華國際專利商標法
      律聯合事務所要求停止函在卷可證，惟承前所述，系爭商
      權既非謝家兄弟所公同共有，自無由謝家兄弟授權或同意
      原告使用系爭商標之可能，此外，原告對於其得使用系爭
      商標之權源，並未更行主張其他可能之授權依據，是依前
      揭規定意旨，原告之使用顯未經商標權人之同意或授權，
      其主張被告應容忍其使用系爭商標云云，於法無據，亦不
      足採。
五、綜上所述，尚查無原告得使用系爭商標的權源，則原告基於
    商標授權的法律關係，聲明請求被告應容忍原告使用系爭商
    標，為無理由，不應准許。
六、本件事證業已明確，兩造其餘主張陳述、所提之證據及聲請
    調查之證據，經本院審酌後，認均不足以影響本判決之結果
    ，均毋庸再予論述，附此敘明。
七、結論：本件原告之訴為無理由，應依民事訴訟法第78條，判
    決如主文。
中    華    民    國    98    年    2     月    25    日
                  民事第二庭  法  官  古振暉
以上正本證明與原本無異。
如對本判決上訴，應於判決送達後20日內向本院提出上訴狀。
中    華    民    國    98    年    3     月    3     日
                              書記官  楊錫芬


司法院資訊處製作；財團法人民間司法改革基金會備份。
